【裁判字號】    89,上易,682
【裁判日期】    890503
【裁判案由】    詐欺
【裁判全文】
臺灣高等法院臺中分院刑事判決          民國八十九年度上易字第六八二號
    上  訴  人
    即  被  告  甲○○
    選任辯護人  林俊雄
右上訴人因詐欺案件，不服台灣台中地方法院中華民國八十九年一月廿一日第一審判
決（民國八十八年度易字第三一二○號，起訴案號：台灣台中地方法院檢察署民國八
十八年度偵字第五○六一號），提起上訴，本院判決如左：
    主      文
原判決撤銷。
甲○○意圖為自己不法之所有，以詐術使人將本人之物交付，處有期徒刑壹年貳月。
    事      實
一、甲○○明知其並無投資九鼎證券股份有限公司，竟隱瞞前開事實，而意圖為自己
    不法之所有，於八十六年十二月下旬，假藉欲投資九鼎證券股份有限公司（以下
    簡稱九鼎公司）而向戊○○佯稱：投資九鼎證券股份有限公司獲利頗豐云云，而
    邀集戊○○出資入股九鼎證券股份有限公司；戊○○不疑有詐，遂於八十七年一
    月二日及三日，分別以其子黃文達、黃恩達之名義，出資新臺幣（下同）一百萬
    元及六十萬元，投資入股九鼎證券公司為股東。然而甲○○實際卻未投資九鼎證
    券公司，而將前開款項投入其自己所經營之文奐租賃股份有限公司之機器設備、
    裝潢等物。終因文奐租賃股份有限公司於八十七年十月底，遭對方終止租賃合約
    ，而一年屆期，戊○○提示甲○○所交付之支票退票，戊○○始查覺甲○○並未
    依約將其出資金額投資入股九鼎證券公司為股東，以致血本無歸，才知受騙。
二、案經戊○○訴請台灣台中地方法院檢察署檢察官偵查起訴。
    理      由
一、訊據被告甲○○否認有右揭詐欺犯行，辯稱：本件投資係出資文奐租賃公司購置
    機器設備等，再以文奐租賃公司之機器設備等出租予九鼎證券大里分公司獲利，
    而非直接投資於九鼎證券公司取得股份，且投資人係黃文達、黃恩達兄弟二人，
    至戊○○當天（八十七年一月二日）雖然在旁，但被告與戊○○始終未交談，支
    票二張亦係黃文達兄弟親交被告，僅係黃文達兄弟使用其父戊○○名義支票出資
    而已，實際出資人為黃文達、黃恩達，並非戊○○本人云云。然查告訴人戊○○
    於偵查中指稱：「甲○○前來我家說九鼎證券的股票能賺錢，結果我即投資了一
    百六十萬元，是以我二個兒子的名義投資的，而甲○○開魏麗香的票作為保證，
    是開二張共二百四十萬元，到後來我去查證，根本沒有向九鼎證券投資，我們也
    不是股東，他開的保證票屆期也退票，所以告他詐欺」等語，並提出支票、退票
    理由單影本及入股收據附卷為憑，而被告對於收受戊○○名義所簽發之六十萬元
    、一百萬元各一紙支票，並不否認，其所開立之收據二紙亦明載係「投資九鼎證
    券大里分公司」，若如被告所言為投資於文奐租賃公司之機器設備，則收據中即
    應明白記載係投資於文奐公司，而不可能記載為投資九鼎證券公司，雖收據之立
    據人載為文奐租賃股份有限公司，經收人甲○○，此等書寫，僅係表明投資之媒
    介人而已，其所投資之對象仍為九鼎證券大里分公司之股份至明，至於被告言及
    文奐租賃股份有限公司有出租機器設備予九鼎證券大里分公司，要係文奐公司與
    九鼎證券公司之內部事務，應與告訴人出資入股九鼎證券大里分公司無涉，況文
    奐公司早於八十六年七月八日即將房屋及機器設備租予九鼎證券大里分公司營業
    ，有房屋租賃契約書及所附設備裝璜明細表在卷可稽，則告訴人戊○○在八十七
    年一月三日出資時，文奐公司之房屋機器設備已在承租人九鼎證券公司使用中，
    又何來告訴人投資文奐公司機器設備之可言，是被告所辯告訴人係投資文奐公司
    之機器設備，顯屬卸責飾詞，不足採信。再者，告訴人已一再陳明係以二個兒子
    黃文達、黃恩達之名義投資，其為實際出資人，被告亦不諱言出資款項六十萬元
    及一百萬元係由告訴人戊○○簽發其本人之支票支付，且被告復坦承收受款項當
    時戊○○在場，則被告收受戊○○支票，無論係告訴人戊○○以自己名義或以其
    子名義為投資，均無於告訴人父子確有投資該九鼎證券公司之事實，被告請求
    傳訊黃文達兄弟，以證明並非投資九鼎證券公司，即無必要，被告有詐欺之犯行
    ，已堪認定。
二、核被告所為，係犯刑法第三百卅九條第一項之詐欺罪，被告開立二張收據，雖屬
    八十七年一月二日黃文達、黃恩達二人之名義，惟均係戊○○一次所出資，而侵
    害單一法益。原審予被告論科，固非無見，但以被告尚無犯罪前科，有前案資料
    紀錄表可考，其一時失慮，觸犯刑章，且所詐取之金額為一百六十萬元，數額非
    鉅，原審處以有期徒刑二年六月，衡情尚失之過重，是被告上訴否認有詐欺行為
    ，雖非可取，然原判決既有可議，即應予撤銷改判，爰審酌被告犯罪之動機、手
    段、所生之危害及犯後態度等一切情狀，量處有期徒刑一年二月示懲。
三、至臺灣臺中地方法院檢察署檢察官移送原審併辦之八十八年偵字第一一二四九號
    乙○○、丁○○○夫婦控告甲○○詐欺部分，經原審調查結果，認此部分犯罪不
    能證明，本院亦查無其他確切之證據足資證明被告有此部分之犯行，則此部分與
    上開論罪科刑部分，顯無連續犯之裁判上一罪關係，無從併辦，應予退回另為偵
    查處理。
四、據上論斷，應依刑事訴訟法第三百六十九條第一項前段、第三百六十四條、第二
    百九十九條第一項前段、刑法第三百卅九條第一項，罰金罰鍰提高標準條例第一
    條前段，判決如主文。
本案經檢察官丙○○到庭執行職務。
中      華      民      國    八十九     年      五       月     三     日
                                  臺灣高等法院臺中分院刑事第二庭
                                        審判長法  官  羅  禮  政
                                              法  官  蔡  聰  明
                                              法  官  陳  欣  安
右正本證明與原本無異。
不得上訴。
                                              書記官  陳  秀  真
中      華      民   國    八十九     年      五       月     四     日
附錄刑法第三百卅九條第一項：
意圖為自己或第三人不法之所有，以詐術使人將本人或第三人之物交付者，處五年以
下有期徒刑、拘役或科或併科一千元以下罰金。
                                                                        Ｑ


司法院資訊處製作；財團法人民間司法改革基金會備份。
